臺灣高等法院高雄分院刑事判決　　　　　　　　　九十一年度上訴字第一七五二號
　　上　訴　人
　　即　被　告　甲○○　男　民.
右上訴人因違反毒品危害防制條例案件，不服臺灣高雄地方法院九十一年度訴字第九
五二號中華民國九十一年七月十八日第一審判決（起訴案號：臺灣高雄地方法院檢察
署九十一年度偵字第一五九號），提起上訴，本院判決如左：
      主  文
上訴駁回。
      事  實
一、甲○○前於民國八十八年間因施用毒品案件，經臺灣高雄地方法院以八十八年度
    毒聲字第三四七八號裁定送觀察、勒戒後，認有繼續施用毒品之傾向，再經該法
    院以八十八年度毒聲字第四七０四號裁定令入戒治處所施以強制戒治，嗣經停止
    戒治交付保護管束期滿，臺灣高雄地方法院檢察署檢察官已於八十九年七月七日
    以八十九年度戒毒偵字第七０九號不起訴處分。
二、詎甲○○仍不知警惕，五年內復基於施用第一級毒品海洛因之概括犯意，自九十
    年八月間起，至同年十二月三十一日上午六時許止，連續在高雄縣鳳山市○○街
    四九號十一樓住處等地，將第一級毒品海洛因粉末攙水混合後，以注射針筒注射
    身體方式，非法施用第一級毒品海洛因多次。嗣於九十一年一月二日下午七時二
    十分許，在高雄縣鳳山市○○○路二０九號前，甲○○駕車肇事，經員警到場處
    理後，當場發覺查扣甲○○所有供施用之第一級毒品海洛因一包（驗後淨重０‧
    三二公克）及施用海洛因之注射針筒二支，再經採尿送檢驗，始查獲上情。
三、案經高雄縣警察局移送臺灣高雄地方法院檢察署檢察官聲請法院裁定先令入戒治
    處所施以強制戒治及偵查起訴。
      理  由
一、訊據上訴人即被告甲○○（下稱被告）坦承施用第一級毒品海洛因，惟否認扣案
    針筒為其所有，辯稱其係穿錯他人衣物，故不知衣服口袋內之針筒為何人所有等
    語。
二、經查：
    (一)被告施用第一級毒品海洛因之事實，迭據被告坦承不諱，並有海洛因一包（驗
      後淨重０‧三二公克）及注射針筒二支扣案可佐。又被告為警查獲後採取之尿
      液二次送檢驗，均呈嗎啡陽性反應，有高雄縣警察局刑警隊偵辦煙毒案件嫌疑
      人尿液採證代碼對照表、高雄縣政府衛生局九十一年二月二十二日九一煙檢字
      第二二三號煙毒尿液檢驗成績書及高雄醫學大學附設中和紀念醫院九十一年五
      月二十八日編號九一０五─二四三號濫用藥物尿液檢驗報告附卷可稽（見警卷
      第八頁、偵查卷第十一頁、原審卷第三二頁），而扣案第一級毒品海洛因一包
      （驗後淨重０‧三二公克）之成分亦經鑑定無訛，有法務部調查局鑑定通知書
      一紙足憑（見偵查卷第十四頁）。再海洛因施用入人體後水解還原成嗎啡，再
      循嗎啡之代謝方式排出體外，復據行政院衛生署藥物食品檢驗局（73）藥檢壹
      字第０三０二二一號函敘明綦詳可查。是被告自白施用第一級毒品海洛因，應
      堪認與事實相符。至被告固辯稱扣案針筒非其所有等語，然扣案針筒係員警處
      當場發覺被告上衣口袋有異物，經被告取出而查扣之情，已經被告於警訊陳明
      ，且經證人黃世忠在警訊證稱其車遭被告駕車撞及，經員警到場處理，被告即
      自上衣口袋取出海洛因一包及針筒二支扣案等語明確（見警卷第三頁反面）。
      再參以被告係以針筒注射方式施用海洛因毒品，而被告所辯穿錯他人衣物一節
      ，復未能舉證證明，扣案之針筒應為被告所有供施用海洛因之器具，被告所辯
      ，即無可採。
    (二)被告曾八十八年間因施用毒品案件，經台灣高雄地方法院以八十八年度毒聲字
      第三四七八號裁定送觀察、勒戒後，認有繼續施用毒品之傾向，再經該院以八
      十八年度毒聲字第四七０四號裁定令入戒治處所施以強制戒治，嗣經停止戒治
      交付保護管束期滿，臺灣高雄地方法院檢察署檢察官已於八十九年七月七日以
      八十九年度戒毒偵字第七０九號不起訴處分等事實，有台灣高等法院被告全國
      前案紀錄表及不起訴處分書在卷足憑（見偵查卷第十五頁）。
    (三)被告經不起訴處分後，於五年內再施用第一級毒品，為警於九十一年一月二日
      下午七時二十分許查獲後，台灣高雄地方法院檢察署檢察官已聲請法院裁定先
      令入戒治處所施以強制戒治，復有台灣高雄地方法院九十一年度毒聲字第一四
      一二號刑事裁定可稽（見偵查卷第二三頁）。
    從而，被告因施用毒品經觀察、勒戒，再經強制戒治後交付保護管束期滿，而為
    不起訴處分後，五年內再施用第一級毒品海洛因，事證明確，犯行堪以認定。
三、查海洛因係毒品危害防制條例第二條第二項所稱之第一級毒品，不得持有、施用
    。核被告所為，係犯毒品危害防制條例第十條第一項之施用第一級毒品罪。又其
    先後多次施用第一級毒品海洛因行為，時間緊接，且反覆為之，所犯又係同一罪
    名之罪，顯係基於概括犯意為之，應依連續犯規定論以一罪，並加重其刑。至被
    告多次持有第一級毒品海洛因之行為，亦係基於概括之犯意，本亦應以連續持有
    論，惟其持有後進而施用，其持有之低度行為應被施用之高度行為所吸收，不另
    論其持有毒品罪。
四、原審以被告罪證明確，因而適用毒品危害防制條例第十條第一項、第十八條第一
    項前段、刑法第十一條、第五十六條、第三十八條第一項第二款規定，並審酌
    被告曾因施用毒品經觀察、勒戒，再經強制戒治後交付保護管束期滿，經檢察官
    為不起訴處分，已如前述，竟未能戒絕毒品，再犯相同之罪，足見其戒毒意志不
    堅，惟被告施用毒品乃自戕一己之身體健康，尚未害及他人，且行為後坦承犯行
    ，態度良好等一切情狀，量處有期徒刑八月，並說明扣案之海洛因一包（驗後淨
    重０‧二三公克）係毒品，應依毒品危害防制條例第十八條第一項前段規定宣告
    沒收銷燬，至鑑驗耗用之毒品，既已滅失，無庸再為沒收銷燬諭知，再扣案之注
    射針筒二支係被告所有而供施用毒品所用，併依刑法第三十八條第一項第二款規
    定宣告沒收。另說明公訴人雖僅就被告自九十年十一月間起，至同年十二月十一
    日止之施用海洛因犯行起訴，餘者未於起訴書中敘及，但連續犯為裁判上一罪，
    檢察官就犯罪事實之一部起訴，依刑事訴訟法第二百六十七條規定，其效力及於
    全部，故法院自得併予審理。原判決認事用法，並無不合，量刑亦稱妥適。被告
    上訴意旨辯稱量刑過重，為無理由，應予駁回。
五、被告另被訴施用第二級毒品部分，已經原審判決無罪確定。
據上論結，應依刑事訴訟法第三百六十八條，判決如主文。
本案經檢察官沈紹嘉到庭執行職務。
中      華      民      國    九十一    年    十二      月    三十一    日
                              臺灣高等法院高雄分院刑事第一庭
                                  審判長法官  曾永宗
                                        法官  邱永貴
                                        法官  郭玫利
右正本證明與原本無異。
如不服本判決應於收受本判決後十日內向本院提出上訴書狀，其未述上訴理由者，
並得於提起上訴後十日內向本院補提理由書狀（均須按他造當事人之人數附繕本)「
切勿逕送上級法院」。
                                      書記官  鄭靜芳
中    華    民    國  九十二      年      一      月     二   日
附錄本判決論罪科刑法條
毒品危害防制條例第十條第一項：
施用第一級毒品者，處六月以上五年以下有期徒刑。
